【裁判字號】    98,訴,1936
【裁判日期】    990222
【裁判案由】    違反毒品危害防制條例
【裁判全文】
臺灣彰化地方法院刑事判決              98年度訴字第1936號
公  訴  人  臺灣彰化地方法院檢察署檢察官
被      告  甲○○
上列被告因違反毒品危害防制條例案件，經檢察官提起公訴（九
十八年度毒偵字第二一九三號），本院裁定依簡式審判程序審理
，判決如下：
    主  文
甲○○施用第一級毒品，累犯，處有期徒刑拾月。
    事  實
一、甲○○前曾於民國八十九年間，因施用毒品案件，經本院裁
    定送觀察、勒戒後，認有繼續施用毒品之傾向，再令入戒治
    處所施以強制戒治，於九十年十月三十一日，停止戒治處分
    ，並付保護管束，迄九十一年五月二十二日保護管束期滿未
    經撤銷而視為強制戒治執行完畢，並由臺灣彰化地方法院檢
    察署檢察官以九十一年度戒毒偵字第五四一、五四二、五四
    三號為不起訴處分確定。其復於前述強制戒治處分執行完畢
    釋放後五年內，因施用第一、二級毒品案件，經臺灣高等法
    院臺中分院以九十四年度上訴字第五一九號判決判處有期徒
    刑一年、八月，應執行有期徒刑一年六月確定（第一案）；
    另於九十五年三月二十三日，又因施用第一、二級毒品案件
    ，經臺灣雲林地方法院以九十五年度訴字第九六號判決各判
    處有期徒刑一年二月、十月，應執行有期徒刑一年十月確定
    （第二案）；嗣第二案再經臺灣雲林地方法院以九十六年度
    聲減字第一六七五號裁定減刑為有期徒刑七月、五月，應執
    行有期徒刑十一月確定，並與上述第一案接續執行，於九十
    七年一月二十三日縮短刑期假釋出監，並於同年二月十一日
    因假釋期滿未經撤銷而視為執行完畢。詎其仍不知悔改，復
    基於施用第一級毒品海洛因之犯意，於九十八年七月六日某
    時許，在其位於彰化縣花壇鄉○○村○○路四十五巷三十七
    弄二十號住處內，以將海洛因摻入香菸內，再以火點燃後吸
    食煙霧之方式，施用第一級毒品海洛因一次。嗣於九十八年
    七月八日十一時二十分許，甲○○行經彰化縣大村鄉○○路
    ○段一巷十號前，經警盤查後，同意採尿送驗，結果其尿液
    呈可待因及嗎啡陽性反應，始查悉上情。
二、案經彰化縣警察局員林分局報請臺灣彰化地方法院檢察署檢
    察官偵查起訴。
    理  由
一、上開事實，業據被告甲○○於本院審理時坦承不諱，且被告
    於九十八年七月八日為警盤查後採集之尿液，經送詮昕科技
    股份有限公司檢驗結果，確呈可待因及嗎啡陽性反應，此有
    彰化縣警察局員林分局委託檢驗尿液代號與真實姓名對照認
    證單、去氧核醣核酸條例以外案件接受尿液採樣同意書及詮
    昕科技股份有限公司出具之濫用藥物尿液檢驗報告等附卷可
    稽，被告自白核與事實相符。
二、按毒品危害防制條例於九十二年七月九日修正公布，自九十
    三年一月九日施行，其中第二十條、第二十三條將施用毒品
    之刑事處遇程序，區分為「初犯」及「五年內再犯」、「五
    年後再犯」。依其立法理由之說明：「初犯」，經觀察、勒
    戒或強制戒治後，應為不起訴處分或不付審理之裁定；經觀
    察、勒戒或強制戒治執行完畢釋放後，「五年內再犯」者，
    因其再犯率甚高，原實施之觀察、勒戒及強制戒治既已無法
    收其實效，爰依法追訴或裁定交付審理。至於經觀察、勒戒
    或強制戒治執行完畢釋放後，「五年後再犯」者，前所實施
    之觀察、勒戒或強制戒治已足以遮斷其施用毒品之毒癮，為
    期自新及協助其斷除毒癮，仍適用「初犯」規定，先經觀察
    、勒戒或強制戒治之程序。從而依修正後之規定，僅限於「
    初犯」及「五年後再犯」二種情形，始應先經觀察、勒戒或
    強制戒治程序。倘被告於五年內已再犯，經依法追訴處罰，
    縱其第三次（或第三次以上）再度施用毒品之時間，在初犯
    經觀察、勒戒或強制戒治執行完畢釋放五年以後，已不合於
    「五年後再犯」之規定，且因已於「五年內再犯」，顯見其
    再犯率甚高，原實施觀察、勒戒或強制戒治，已無法收其實
    效，即應依該條例第十條處罰（最高法院九十五年第七次刑
    事庭會議決議參照）。查本件被告前曾於八十九年間，因施
    用毒品案件，經本院裁定送觀察、勒戒後，認有繼續施用毒
    品之傾向，再令入戒治處所施以強制戒治，於九十年十月三
    十一日，停止戒治處分，並付保護管束，迄九十一年五月二
    十二日保護管束期滿未經撤銷而視為強制戒治執行完畢，並
    由臺灣彰化地方法院檢察署檢察官以九十一年度戒毒偵字第
    五四一、五四二、五四三號為不起訴處分確定，其復於前述
    強制戒治處分執行完畢釋放後五年內，因施用第一、二級毒
    品案件，經臺灣高等法院臺中分院以九十四年度上訴字第五
    一九號判決判處有期徒刑一年、八月，應執行有期徒刑一年
    六月確定等情，有臺灣彰化地方法院檢察署刑案資料查註紀
    錄表及臺灣高等法院被告前案紀錄表等在卷可憑，是本件被
    告並不合於「五年後再犯」之規定，揆諸上開說明，被告所
    為已符合毒品危害防制條第二十三條第二項之所定之追訴要
    件，並無「初犯」規定之適用，自毋須再重新施予觀察、勒
    戒之處遇程序，而應直接訴追處罰。從而，本件被告施用第
    一級毒品之犯行明確，自應依法論科。
三、核被告甲○○所為，係犯毒品危害防制條例第十條第一項之
    施用第一級毒品罪。被告於施用前持有第一級毒品之低度行
    為，應為施用之高度行為所吸收，不另論罪。又被告前因施
    用第一、二級毒品案件，經臺灣高等法院臺中分院以九十四
    年度上訴字第五一九號判決判處有期徒刑一年、八月，應執
    行有期徒刑一年六月確定（第一案）；另於九十五年三月二
    十三日，又因施用第一、二級毒品案件，經臺灣雲林地方法
    院以九十五年度訴字第九六號判決各判處有期徒刑一年二月
    、十月，應執行有期徒刑一年十月確定（第二案）；嗣第二
    案再經臺灣雲林地方法院以九十六年度聲減字第一六七五號
    裁定減刑為有期徒刑七月、五月，應執行有期徒刑十一月確
    定，並與上述第一案接續執行，於九十七年一月二十三日縮
    短刑期假釋出監，並於同年二月十一日因假釋期滿未經撤銷
    而視為執行完畢，有臺灣高等法院被告前案紀錄表及臺灣彰
    化地方法院檢察署刑案資料查註紀錄表等附卷可參，被告受
    有期徒刑執行完畢後，五年以內故意再犯本件有期徒刑以上
    之罪，為累犯，應依刑法第四十七條第一項規定，加重其刑
    。爰審酌被告前已有多次毒品之前科，仍不知警惕，復曾執
    行觀察、勒戒及強制戒治處分，並因施用毒品案件而執行完
    畢出監，猶未能戒除毒癮，竟又再次施用毒品，顯乏禁絕毒
    害之決心，暨考量其於犯後未能坦認犯行，迄本院審理時始
    坦白承認等一切情狀，量處如主文所示之刑，以資儆懲。
據上論斷，應依刑事訴訟法第二百七十三條之一第一項、第二百
九十九條第一項前段，毒品危害防制條例第十條第一項，刑法第
十一條前段、第四十七條第一項，判決如主文。
本案經檢察官蕭有宏到庭執行職務。
中    華    民    國    99    年    2     月    22    日
              刑事第六庭    法  官  王義閔
以上正本證明與原本無異。
如不服本判決應於收受判決後10日內向本院提出上訴書狀，並
應敘述具體理由。其未敘述上訴理由者，應於上訴期間屆滿後
20日內向本院補提理由書(均須按他造當事人之人數附繕本)
「切勿逕送上級法院」。
中    華    民    國    99    年    2     月    22    日
                            書記官  林盛輝
附錄本案論罪科刑法條全文：
毒品危害防制條例第10條
施用第一級毒品者，處 6 月以上 5 年以下有期徒刑。
施用第二級毒品者，處 3 年以下有期徒刑。

司法院資訊處製作；財團法人民間司法改革基金會備份。
